【裁判字號】    98,交聲,4539
【裁判日期】    981231
【裁判案由】    交管條例聲異
【裁判全文】
臺灣板橋地方法院刑事裁定          98年度交聲字第4539號
原處分機關  交通部公路總局臺北區監理所蘆洲監理站
異  議  人
即受處分人  甲○○
上列異議人即受處分人因違反道路交通管理處罰條例案件，對於
交通部公路總局臺北區監理所蘆洲監理站民國98年11月25日所為
北監蘆字第裁46-AEX907002號處分不服，聲明異議，本院裁定如
下：
    主  文
異議駁回。
    理  由
一、異議意旨略以：異議人甲○○有精神分裂、強迫症和躁鬱症
    ，故騎車戴安全帽會有壓制感與排斥感，且影響視線及聽力
    ，沒有安全感，又異議人每月收入約新臺幣3 千元左右，爰
    聲請撤銷原處分；此外，舉發之警員未繫安全帽帶，且口裡
    嚼東西，工作態度不佳，於開單後跨越雙黃線迴轉返回警局
    ，不遵守法規，因此異議人不願繳納罰鍰，為此聲明異議云
    云。
二、按「機車腳踏車駕駛人或附載座人未依規定戴安全帽者，處
    駕駛人新臺幣五百元罰鍰。」道路交通管理處罰條例第31條
    第6 款定有明文。
三、經查：
  (一)、本件異議人即受處分人甲○○騎乘車號DUI-475 號輕型機
      車，於民國98年9 月25日凌晨2 時14分許，行經臺北市○
      ○○路與長安西路口時，因未戴安全帽，經臺北市政府警
      察局中山分局中山一派出所執勤警員紀炳場攔停並填製臺
      北市政府警察局北市警交字第AEX907002 號舉發違反道路
      交通管理事件通知單（下稱舉發通知單）當場舉發，異議
      人不服舉發，於應到案日期前向原處分機關陳述意見，原
      處分機關函請舉發單位調查結果，認異議人確有機器腳踏
      車駕駛人未依規定戴安全帽之違規行為，遂於98年11月25
      日以北監蘆字第裁46-AEX907002號違反道路交通管理事件
      裁決書（下稱裁決書），依道路交通管理處罰條例第31條
      第6 項規定，裁處異議人罰鍰新臺幣（下同）5 百元，異
      議人於收受裁決書後提起異議等情，有上開舉發通知單、
      申訴狀、臺北市政府警察局中山分局98年10月29日北市警
      中分交字第09834066400 號書函、上開裁決書、聲明異議
      狀各1 份附卷可稽，合先敘明。
  (二)、異議人甲○○固不否認於98年9 月25日凌晨2 時14分許，
      騎乘車牌號碼DUI-475 號輕型機車行經臺北市○○○路與
      長安西路口，因未依規定戴安全帽，為警攔停舉發之事實
      ，且有上述舉發單影本1 份附卷在稽。異議人雖以前詞置
      辯，惟道路交通管理處罰條例第31條第6 項之立法意旨，
      係根據肇事結果統計及醫學分析，機車駕駛人肇事後，頭
      部受傷之可能性較大且較為嚴重，為減少社會成本之支出
      ，爰予明定機車駕駛人或附載人員均應戴安全帽，而機車
      駕駛人只要參與道路交通活動，即應遵守上開法條規定。
      本件縱如異議人所言，其本身有精神方面疾病，戴安全帽
      會沒有安全感，惟其既騎乘機車行駛於道路，而參與道路
      交通活動中，此時若有其他汽機車駕駛人不慎撞擊異議人
      之機車，而異議人本身未載安全帽，其生命、身體將遭受
      更大之威脅，若異議人本身有無法戴安全帽之原因，自不
      應騎乘機車行駛於馬路而危及自身之安全。是受處分人辯
      稱自己罹患精神方面疾病，騎車不宜戴安全帽云云，委無
      可採。
  (三)、異議人又辯稱其每月收入約3 千元，盼撤銷原處分云云，
      其辯詞於上開違規事實之認定不生影響，且依違反道路交
      通管理事件統一裁罰基準及處理細則、違反道路交通管理
      事件統一裁罰基準表等規定，原舉發機關及原處分機關對
      於違反道路交通管理處罰條例之違規行為，僅能就駕駛人
      （或所有人）違規車種類別（機器腳踏車或汽車）、違規
      情節、期限內繳納罰鍰或到案聽候裁決者與否等情形，依
      法行使裁量權裁處罰鍰，不能斟酌違規人之經濟狀況而予
      免罰，是異議人此部分辯詞，亦不可採。
  (四)、異議人另陳述舉發警員之上揭違失行為，已經原舉發單位
      即臺北市政府警察局中山分局以書函答覆在案，亦非本案
      得為斟酌裁量之範圍。
四、據上所析，原處分機關援引道路交通管理處罰條例第31條第
    6 項規定，就「機器腳踏車駕駛人未依規定戴安全帽」之交
    通違規行為，裁處異議人罰鍰500 元，並無違誤或不當，本
    件異議為無理由，應予駁回。
據上論斷，應依道路交通管理處罰條例第87條第2 項、道路交通
案件處理辦法第19條，裁定如主文。
中    華    民    國    98    年    12    月    31    日
                      交通法庭  法  官  樊季康
以上正本證明與原本無異
如不服本裁定應於送達後5日內向本院提出抗告狀
                                書記官  陳秀慧
中    華    民    國    99    年    1     月    5     日

司法院資訊處製作；財團法人民間司法改革基金會備份。
